【裁判字號】    95,聲再,56
【裁判日期】    950719
【裁判案由】    聲請再審
【裁判全文】
臺灣高等法院高雄分院刑事裁定          95年度聲再字第56號
再審聲請人
即受判決人  甲○○
上列聲請人因過失致死案件，對於本院92年度交上易字第204 號
中華民國92年12月12日確定判決（臺灣高雄地方法院91年度交易
字第466 號、臺灣高雄地方法院檢察署91年度偵字第8492號），
聲請再審，本院裁定如下：
    主  文
再審之聲請駁回。
    理  由
一、本件再審聲請意旨略以：
  (一)鈞院確定判決以「再審聲請人即被告甲○○於民國89年5 月
    15日17時45分許，有照駕駛車牌號碼VE-3031 號自用小客車
    ，沿高雄縣仁武鄉○○街由西向東行駛，途經該道路與文學
    三街之無號誌三岔路口時，擬左轉後向北行駛至文學三街之
    路邊停車，本應注意車前狀況及汽車行駛至交岔路口轉彎車
    應讓直行車先行，而當時天候晴朗、日間自然光線、無障礙
    物、視距良好，無不能注意之情事，甲○○竟疏未注意，即
    冒然左轉彎，適吳騰貴騎乘車牌號碼VXC-588 號機車沿文學
    三街由南向北直行行經該處，亦疏未注意車前狀況，致甲○
    ○駕駛之小客車右前方保險桿撞擊吳騰貴所駕駛之機車後半
    部左側，吳騰貴人車倒地，受有頭部嚴重外傷併發顱內出血
    （左側頭皮並有4 公分傷口）、左肩擦傷（3X 2公分）、右
    腰擦傷（按3X1.5 公分）及瘀青、左肘擦傷（約5 至6 公分
    ）等傷害，經送往財團法人長庚紀念醫院急救時，已腦出血
    嚴重，經緊急施行開顱手術，仍呈植物人狀態，吳勝貴延至
    90年10月18日16時15分許，因前開傷害引發呼吸問題導致心
    肺衰竭死亡等情」，認被告犯過失致死罪，維持臺灣高雄地
    方法院判處被告有期徒刑10月之判決，駁回被告之上訴，而
    告確定。
  (二)刑事訴訟法第420 條第1 項第1 款、第6 款規定「原判決所
    憑之證物已證明其為偽造或變造者。」、「因發現確實之新
    證據，足認受有罪判決之人應受無罪、免訴、免刑或輕於原
    判決所認罪名之判決者。」，為受判決人之利益，得聲請再
    審。又「判決以後成立之文書，其內容係根據另一證據作成
    ，而該另一證據係成立於事實審法院判決之前者，應認為有
    新證據之存在。如出生證明係根據判決前早已存在之醫院病
    歷表所作成，存款證明係根據判決前已存在之存款帳簿所作
    成而言。」，以上有最高法院75年度臺上字第7151號判例可
    稽。
  (三)查本案於鈞院審理中，針對病患吳騰貴於89年5 月15日因車
    禍頭部外傷，於財團法人長庚紀念醫院高雄分院開刀治療後
    ，嗣於90年10月18日死亡，其死亡原因是否係車禍頭部外傷
    所致？對於本案之判決結果有重大影響等緣故，鈞院乃以92
    雄分院文刑樂92交上易204 字第09830 號向長庚醫院函詢吳
    騰貴之死亡原因，然該院竟以 (92) 長庚院高字第3666號函
    虛偽登載：「吳騰貴．．．89年6 月26日病情穩定出院．．
    ．其後未再回診．．．」云云等，經他人對該院院長提出偽
    造文書告訴，臺灣高雄地方法院檢察署雖以其僅係該函文之
    名義發函人並未實際參與發函及審核過程，而處以不起訴處
    分，然該不起訴處分內容亦明載上開函文之內容確然不實，
   「 吳騰貴自89年6 月25日自長庚醫院出院後，確有於89年7
    月5 日、90年1 月3 日、90年1 月6 日及90年6 月6 日至長
    庚醫院腦神經外科門診之紀錄，並由施登元醫師看診乙節，
    業據本署調閱吳騰貴之病歷查證屬實，復有告發人提出之門
    診紀錄單附卷足稽，應堪認定。」，有該署95年度偵字第26
    53號不起訴處分書足憑。
  (四)按鈞院原審判決所根據之上開證物，既已經臺灣高雄地方法
    院檢察署認定確係不實，則顯已符合刑事訴訟法第420 條第
    1 項第1 款之再審事由。又該不起訴處分書乃根據原審判決
    確定前已存在之醫院病歷表所為判斷，應認為亦有同條第6
    款之新證據存在。再查，吳騰貴死亡原因是否與車禍受傷有
    關，對於被告有罪與否乃是決定之關鍵，而上開長庚醫院之
    函文則是判定吳騰貴死亡原因之重要關鍵，然因該函文不實
    導致被告遭判刑確定。如今依據臺灣高雄地方法院檢察署之
    不起訴處分書之記載，足認被告應受無罪、免訴、免刑或輕
    於原判決之罪名。
  (五)爰依法提本件再審之聲請，請准予重新審理本案等語。
二、經查：
  (一)按「原判決所憑之證物已證明其為偽造者，此之所謂原判決
    『所憑之證物』，係指原審法院曾將該偽造之證物認為真正
    ，並憑以為事實之認定，而於判決後，復已證明其確係偽造
    者而言。至若原判決係以其他真實之證據以為認定之依據時
    ，雖受判決人另有證物之偽造，但既仍應為同一事實之認定
    ，則不得僅以其有偽造證物為由，准予再審」（最高法院74
    年度臺抗字第520 號裁定參照）。本件再審聲請人即受判決
    人甲○○（以下簡稱聲請人甲○○）及臺灣高雄地方法院檢
    察署固均認財團法人長庚總念醫院高雄分院上開 (92) 長庚
    院高字第3666號函內容不實；惟依本院92年度交上易字第20
    4 號判決所載：「被害人（指吳騰貴）因本件車禍，造成頭
    部外傷併腦挫傷及出血，經送往高雄長庚醫院急救，並緊急
    施行開顱手術，手術後呈植物人狀態，開顱手術時，僅發現
    被害人有腦出血現象，其結果與電腦斷層檢查相符，嗣被害
    人於89年6 月26日由高雄長庚醫院轉至邱綜合醫院治療，入
    院當時診斷為肺炎、泌尿道感染、抗利尿劑分泌不當症侯群
    、低溫症，至89年7 月3 日出院等情，有財團法人長庚紀念
    醫院高雄分院91年1 月23日 (91) 長庚院高字第0066號函附
    病歷資料、診斷證明書及邱綜合醫院92年12月3 日邱醫字第
    920141號函在卷可參。被害人經開顱手術後呈植物人狀態，
    可能易有呼吸問題，以致心肺衰竭死亡，有長庚醫院高雄分
    院92年11月20日 (92) 長庚院高字第4512號函附卷可憑。而
    被害人延至90年10月18日死亡之事實，經臺灣高雄地方法院
    檢察署檢察官督同檢驗員相驗屬實，並認定被害人係因車禍
    造成心肺衰竭而死亡，製有勘驗筆錄、相驗屍體證明書、驗
    斷書在卷可按。綜合上開事證，足證被害人之腦部傷害並非
    肇因於其本身之病變，而係本件車禍所造成；且被害人係因
    車禍致腦部受傷，經開顱手術後呈植物人狀態，並因而引發
    呼吸問題，進而心肺衰竭死亡，甚為灼然」等語，有該案判
    決書在卷可稽（見本院卷第11至13頁），就吳騰貴死亡之原
    因，已明載係依財團法人長庚紀念醫院高雄分院91年1 月23
    日 (91) 長庚院高字第0066號函附病歷資料、診斷證明書，
    92年11月20日 (92) 長庚院高字第4512號函及邱綜合醫院92
    年12月3 日邱醫字第920141號函等資料為據，並非單以聲請
    人高世賢所指偽造之上開財團法人長庚總念醫院高雄分院（
    92）長庚院高字第3666號函為憑；且上開財團法人長庚總念
    醫院高雄分院 (92) 長庚院高字第3666號函文內容亦載明：
      「故貴院（指本院判決）函查其（指吳騰貴）90年10月18
    日死亡之原因，本院無法判斷」等語，有該函文在卷可按（
    見本院卷第6 頁），亦非本院原判決執以認定吳騰貴死亡原
    因之依據。則聲請人甲○○認本件符合刑事訴訟法第420 條
    第1 項第1 款聲請再審之規定，自屬無據。
  (二)又按刑事訴訟法第420 條第1 項第6 款所規定之確實新證據
    ，在解釋上須具備(1)新穎性(2)確實性(3)影響性（或關連性）
    之要件始足當之。所謂「新穎性」係指該項證據於審判時並
    未經發現或存在或未及提出或審酌，而於判決後始發現；所
    謂「確實性」係指該項證據依其形式上之觀察係真實存在；
    所謂「影響性」係指如經提出或審酌在客觀上顯可動搖原確
    定判決而使受判決人獲有利之判決而言。倘該證據形式上雖
    屬真實，然縱予提出供法院審酌，在客觀上亦未必能據以動
    搖原確定判決之基礎或依其他證據資料所作事實之認定者，
    即非刑事訴訟法第420 條第1 項第6 款所稱之確實新證據，
    （最高法院28年度抗字第8 號判例意旨參照）。本件聲請人
    甲○○以上開財團法人長庚總念醫院高雄分院 (92) 長庚院
    高字第3666號函係屬偽造，屬確實之新證據一節；因本院原
    判決並未執此為判斷吳騰貴死亡原因之依據，業如前述，是
    該項證據，在客觀上非顯可動搖本院原判決而使聲請人甲○
    ○獲有利之判決，自與上開「影響性」之要件不符；則聲請
    人甲○○認本件符合刑事訴訟法第420 條第1 項第6 款聲請
    再審之規定，亦屬無據。
三、綜具上述，本件聲請人甲○○所舉聲請再審之理由，核與上
    開法條所定並不相符，應認為無再審理由，爰依刑事訴訟法
    第434 條第1 項之規定，裁定如主文。
中    華    民    國    95    年    7     月    19    日
                  刑事第七庭    審判長法  官  莊飛宗
                                      法  官  黃憲文
                                      法  官  曾逸誠
以上正本證明與原本無異。
不得抗告。
中    華    民    國    95    年    7     月    19    日
                                      書記官  黃富美


司法院資訊處製作；財團法人民間司法改革基金會備份。
